【裁判字號】    95,訴緝,14
【裁判日期】    950718
【裁判案由】    違反臺灣地區與大陸地區人民關係條例等
【裁判全文】
臺灣花蓮地方法院刑事判決              95年度訴緝字第14號
公  訴  人  臺灣花蓮地方法院檢察署檢察官
被      告  乙○○
                    花蓮縣花蓮.
上列被告因違反臺灣地區與大陸地區人民關係條例等案件，經檢
察官提起公訴（94年度偵字第2738號），被告於準備程序中就被
訴事實為有罪之陳述，經本院合議庭裁定由受命法官獨任進行簡
式審判程序，判決如下：
    主  文
乙○○共同違反不得使大陸地區人民非法進入臺灣地區之規定，
累犯，處有期徒刑壹年貳月。
    事  實
一、乙○○曾於民國87年間因竊盜案件，經本院87年度易字第35
    5號判決處有期徒刑10月確定，並於89年2月19日執行完畢，
    竟不知悔悟，其明知大陸地區人民非經主管機關許可，不得
    進入臺灣地區，且不得使大陸地區人民非法進入臺灣地區，
    竟於92年8 月間，得知甲○○、丙○○等人（另案經本院審
    理中）有以新台幣（下同）3 萬元不等並免費招待至大陸地
    區旅遊之代價，招攬臺灣地區男子至大陸地區與欲以假結婚
    之方式來台工作生活之大陸地區女子結婚，使大陸地區女子
    以此非法方式進入臺灣，其為貪圖上開利益，而應允為假結
    婚人頭，並與渠等共同基於行使使公務員登載不實之文書之
    概括犯意及使大陸地區女子非法進入臺灣地區之犯意聯絡，
    在渠等安排下，搭機至大陸地區福建省，並於92年9月2日，
    和與渠等基於上開行使使公務員登載不實之概括犯意聯絡之
    大陸地區女子余小珍，在大陸地區福建省為結婚登記，藉以
    取得大陸地區結婚公證書。嗣乙○○返臺後，旋於同年10月
    9 日，持上開結婚公證書，前往花蓮縣花蓮市戶政事務所辦
    理結婚登記，使該不知情之戶政事務所承辦戶籍登記人員，
    將此乙○○與余小珍結婚之不實事項登載於其職務上所掌管
    之戶籍登記簿上，並據以核發戶籍謄本，足以生損害於戶政
    機關對於戶政資料管理之正確性。嗣乙○○持上開登載不實
    之戶籍謄本至花蓮縣警察局花蓮分局民意派出所，辦理大陸
    地區人民進入臺灣地區對保手續後，再將上開資料交由甲○○，由甲○○於92年10月13日，持之向內政部警政署入出境
    管理局申請大陸地區人民余小珍以探親名義入境臺灣地區而
    行使之，使內政部警政署入出境管理局承辦之公務員未查，
    而核准發給余小珍大陸地區人民中華民國台灣地區旅行證，
    足以生損害於內政部警政署入出境管理局核發中華民國台灣
    地區旅行證之正確性，余小珍乃持該旅行證於93年2月2日非
    法進入臺灣地區。
二、案經法務部調查局東部機動組移送花蓮地方法院檢察署檢察
    官偵查起訴。
    理  由
一、上開事實，業據被告乙○○於本院訊問時坦承不諱，核與證
    人甲○○、丙○○於警詢、偵查中之證述情節大致相符。此
    外，並有乙○○與余小珍之大陸結婚證書影本、結婚登記申
    請資料、戶籍資料、大陸地區人民進入臺灣地區保證書影本
    、被告與余小珍相關入出境紀錄、內政部警政署入出境管理
    局核准之余小珍來臺之臺灣地區旅行證申請書影本等資料在
    卷可證，足認被告乙○○自白應與事實相符。本件事證明確
    ，被告乙○○犯行堪以認定。
二、按行為後法律有變更者，適用行為時之法律，但行為後之法
    律有利於行為人者，適用最有利於行為人之法律，刑法第 2
    條第1 項定有明文。查被告行為後，有關刑法第28條共同正
    犯、第55條牽連犯、第56條連續犯及第47條累犯等規定均有
    變更，並於94年2月2日修正公佈，業於95年7月1日生效施行
    ，茲就上開法條新舊法比較後，綜其全部罪刑之結果（均詳
    如附表），行為後（即新法）之規定均未有利於被告，故應
    適用行為時之法律（即舊法），先此敘明。（最高法院95年
    第8 次刑事庭會議決議可資參照）。核被告乙○○所為，係
    犯刑法第216條、第214條行使使公務員登載不實文書罪，及
    違反臺灣地區與大陸地區人民關係條例第15條第1 項之規定
    ，應依同法第79條第1 項之規定處斷。另被告所為使公務員
    登載不實之低度行為，應由行使之高度行為所吸收，不另論
    罪。又被告乙○○與甲○○、丙○○間，就上開所犯之行使
    使公務員登載不實文書罪及使大陸地區人民非法進入臺灣地
    區等罪，及與余小珍就上開所犯之行使使公務員登載不實文
    書罪，互有犯意聯絡及行為分擔，應以共同正犯論處。又被
    告乙○○上開2 次行使使公務員登載不實犯行，時間緊接，
    犯罪構成要件相同，顯基於同一犯意為之，為連續犯，應依
    修正前刑法第56條之規定論以一罪，另被告上開所為行使使
    公務員登載不實之文書罪與使大陸地區人民非法進入臺灣地
    區罪2 罪間，有方法與目的之牽連關係，應依修正前刑法第
    55條牽連犯之規定，從一重之使大陸地區人民非法進入臺灣
    地區罪處斷。查被告有如犯罪事實欄所載之前科及執行完畢
    情形，此有台灣高等法院被告前案紀錄表乙份附卷可稽，猶
    未能知所悔悟，復於5 年內再犯本件有期徒刑以上之罪，應
    依修正前刑法第47條之規定，論以累犯並加重其刑。爰審酌
    被告智識程度不高，因貪圖小利而觸本案刑責，犯後坦承犯
    行，並表悔悟之意等一切情狀，量處如主文所示之刑，以示
    懲儆。
據上論斷，應依刑事訴訟法第299 條第1項前段、第273條之1第1
項，臺灣地區與大陸地區人民關係條例第79條第1項、第15條第1
款，刑法第2條第1項、第11條前段、修正前刑法第28條、刑法第
216條、第214條、修正前刑法第55條、修正前刑法第56條、修正
前刑法第47條，罰金罰鍰提高標準條例第1 條前段，判決如主文
。
本案經檢察官李殷財到庭執行職務。
中    華    民    國    95    年    7     月    18    日
                        臺灣花蓮地方法院刑事第三庭
                                    法  官  張嘉芬
上列正本證明與原本無異。
如對本判決不服，應於送達後10日內，向本院提出上訴狀。（應
抄附繕本）
                                    書記官  陳雅君
中    華    民    國    95    年    7     月    18    日
附錄本判決論罪之法律條文：
修正前臺灣地區與大陸地區人民關係條例第15條第1款：
左列行為不得為之：
一、使大陸地區人民非法進入臺灣地區。
修正前臺灣地區與大陸地區人民關係條例第79條第1項：
違反第十五條第一款規定者，處五年以下有期徒刑、拘役或科或
併科新台幣五十萬元以下罰金。
中華民國刑法第214條：
明知為不實之事項，而使公務員登載於職務上所掌之公文書，足
以生損害於公眾或他人者，處三年以下有期徒刑、拘役或五百元
以下罰金。
中華民國刑法第216條：
行使第二百十條至第二百十五條之文書者，依偽造、變造文書或
登載不實事項或使登載不實事項之規定處斷。
附表：
┌───┬───────┬────────┬──────┐
│比較  │舊刑法於本案適│新刑法於本案適用│依從舊從輕原│
│法條  │用之法律效果  │之法律效果      │則比較結果  │
├───┼───────┼────────┼──────┤
│刑法第│二人以上共同「│二人以上共同「實│本條依新、舊│
│28條  │實施」犯罪之行│行」犯罪之行為者│法比較均構成│
│      │為者。        │。              │共同正犯，新│
│      │              │                │法並未較有利│
│      │              │                │被告。      │
├───┼───────┼────────┼──────┤
│刑法第│犯一罪而其方法│刪除（原則上數犯│本條從舊刑法│
│55條牽│或結果之行為犯│罪行為依數罪併罰│較有利於被告│
│連犯之│他罪者，從一重│處斷）          │            │
│規定  │處斷。        │                │            │
├───┼───────┼────────┼──────┤
│刑法第│連續數行為而犯│刪除（原則上數犯│本條從舊刑法│
│56條  │同一之罪名者，│罪行為依數罪併罰│較有利於被告│
│      │以一罪論（即依│處斷）          │            │
│      │裁判上一罪處斷│                │            │
│      │）。得加重其刑│                │            │
│      │至二分之一。  │                │            │
├───┼───────┼────────┼──────┤
│刑法第│受有期徒刑之執│新修正為第47條第│本條依新、舊│
│47條  │行完畢，或受無│1項：受有期徒刑 │法比較被告均│
│      │期徒刑或有期徒│之執行完畢，或受│構成累犯，新│
│      │刑一部之執行而│ 無期徒刑或有期 │法並未較有利│
│      │赦免後，五年以│徒刑一部之執行而│於被告。    │
│      │內再犯有期徒刑│赦免後，五年以內│            │
│      │以上之罪者，為│故意再犯有期徒刑│            │
│      │累犯，加重本刑│以上之罪者，為累│            │
│      │至二分之一。  │犯，加重本刑至二│            │
│      │              │分之一。（即故意│            │
│      │              │犯方論以累犯）  │            │
├───┴───────┴────────┴──────┤
│綜合比較結果：                                        │
│本案綜其全部罪刑之比較，無論共犯、牽連犯、連續犯、累犯│
│之規定，新刑法均未較有利於被告，故本案應一體適用行為時│
│即舊刑法。                                            │
└───────────────────────────┘


司法院資訊處製作；財團法人民間司法改革基金會備份。
